【裁判字號】    95,重訴,161
【裁判日期】    951227
【裁判案由】    返還消費借貸款
【裁判全文】
臺灣新竹地方法院民事判決             95年度重訴字第161號
原      告  彰化商業銀行股份有限公司
法定代理人  丁○○
訴訟代理人  甲○○
被      告  乙○○
                        號
上列當事人間返還消費借貸款事件，本院於民國95年12月13日辯
論終結，判決如下：
    主  文
被告應給付原告新臺幣貳仟貳佰萬元及自民國95年6月12日起至
清償日止，按年息百分之三點九三計算之利息，暨自民國95年6
月12日起至清償日止，逾期在六個月以內者，按原利率百分之十
，逾六個月者，按原利率百分之二十計算之違約金。
訴訟費用由被告負擔。
    事實及理由
壹、程序部分
原告主張兩造合意以本院為第一審管轄法院之事實，業據其提出
保證書影本乙份為證，堪信原告之主張為真正，本院依民事訴訟
法第二十四條第一項規定有第一審管轄權。
貳、實體部分
一、原告起訴主張，訴外人瑞意企業股份有限公司（以下簡稱瑞
    意公司）於94年9月15日邀同被告乙○○及訴外人丙○○、
    尤婷玉為連帶保證人向原告借款新台幣（下同）22,000,000
    元（以下簡稱系爭借款），約定借款期間為94年9月15日起
    至95年9月15日止，利息按年利率百分之三點九三計算，並
    約定逾期在六個月以內者，按原利率百分之十，逾六個月者
    ，按原利率百分之二十計算之違約金。惟債務人瑞意公司於
    95 年6月12日起即未依約繳納利息，目前尚欠本金
    22,000,000 元及自95年6月12日起之約定利息、違約金。依
    約定被告任何一宗債務不依約清償時，被告對原告之一切債
    務即視為全部到期，迭經催討無果。被告乙○○為本件借款
    之連帶保證人，爰依據保證之法律關係，請求被告給付本金
    22,000,000 元及自95年6月12日起至清償日止，按年息百分
    之三點九三計算之利息，暨自95年6月12日起至清償日止，
    逾期在六個月以內者，按原利率百分之十，逾六個月者，按
    原利率百分之二十計算之違約金。
二、被告雖不爭執借據及保證書上之簽名為真正，但辯稱被告僅
    為訴外人堯元企業股份有限公司（以下簡稱堯元公司）向原
    告借款20,000,000元部分為保證，但上開借款業清償完畢，
    系爭借款及堯元公司之借款均係在多年前即向原告借貸，借
    款期間每次均設定為一年，因此，每年均需以借新還舊之方
    式，更新債務。原告於每年更新債務時均交付空白之借據由
    原借款人及保證人簽名後進行借新還舊之程序，被告無意為
    瑞意公司保證之意思，但誤以所簽之借據契約為堯元公司之
    借款借據，嗣於94年10月有向證人丙○○及原告銀行之黃姓
    經辦人陳稱，借據簽錯了。因此，本件被告並無為訴外人瑞
    意公司為保證之意思，亦經撤銷該錯誤之意思表示，本件保
    證關係並未成立，原告以保證之法律關係請求被告履行保證
    責任，為債務人瑞意公司清償付本金22,000,000元及自95
    年6月12日起至清償日止，按年息百分之三點九三計算之利
    息，暨自95年6月12日起至清償日止，逾期在六個月以內者
    ，按原利率百分之十，逾六個月者，按原利率百分之二十計
    算之違約金，為無理由，請求駁回原告之訴。
三、兩造不爭執之事實：訴外人瑞意公司在94年9月15日向原告
    借款22,000,000元，並約定清償期限為94年9月15日起至95
    年9月15日止，利息按照原告銀行之基準利率計算（本件債
    務到期時之基準利率為百分之三點九三），被告並在訴外人
    瑞意公司94年9月15日之借據及93年9月10日保證書上簽名。
四、本件主要之爭執點：被告在上開借據及保證書上簽名是否無
    為訴外人瑞意公司保證之意思，而誤以為所簽之借據係用於
    為訴外人堯元公司之保證，其簽名出於錯誤之意思表示？且
    該錯誤之意思表示業經撤銷而歸於無效？
五、法院得心證之理由
（一）原告主張被告於94年9月15日為訴外人瑞意公司擔任借款
      22,000,000元之保證人，該借款約定期間為94年9月15日
      起至95年9月15日止，利息按年利率百分之三點九三計算
      ，並約定逾期在六個月以內者，按原利率百分之十，逾六
      個月者，按原利率百分之二十計算之違約金，訴外人瑞意
      公司於95年6月12日已未依約繳付利息，依據授信約定書
      第7條約定，本件借款應視為到期之事實業據原告提出借
      據、保證書、放款戶資料一覽表查詢及往來約定書各乙紙
      為證。被告雖不爭執上開文件上之簽名為真正，惟辯稱，
      上開文件之簽名係出於錯誤，誤以為係為另一訴外人堯元
      公司擔保為擔保，嗣後已向原告之行員為撤回之表示云云
      。然被告主張其簽名時並無為訴外人瑞意企業擔保之意思
      而是出於為堯元公司擔保之意思而簽名於本件收據及保證
      書等文件，並舉出其弟丙○○（亦為本件之連帶保證人之
      一，且為堯元公司之負責人及瑞意公司之實際經營者）為
      證。證人丙○○於本院審理時雖證稱，94年借新還舊時是
      從銀行拿了空白的借據回來填，後來被告有說不願意擔保
      ，拿空白借據給他簽是不對的，有跟被告講如果不保要去
      跟彰銀（原告）講云云。但證人丙○○為被告之弟，且又
      為瑞意公司實際經營者，其所證之內容尚難逕採為有利於
      被告之認定。況按意思表示之內容有錯誤，或表意人若知
      其事情即不為意思表示者，表意人得將其意思表示撤銷之
      。但以其錯誤或不知事情，非由表意人自己之過失者為限
      ，民法第88條第1項定有明文。縱被告確實出於錯誤而簽
      名於借據為擔保之意思表示，尚須經撤銷後，該意思表示
      始歸於無效。但被告雖辯稱已向原告行員表示簽錯云云，
      但並未舉證以實其說。因此，被告上開抗辯，尚難採信。
（二）綜上所陳，原告主張訴外人瑞意公司之借款未依約付息，
      債務視為到期，被告為本件借款之連帶保證人，依連帶保
      證之法律關係，應給付如主文第一項所示之本金、利息及
      違約金等情，業據提出相關證據證明，而被告抗辯其有保
      證之意思表示錯誤及已撤銷保證之意思等情，並未提出足
      以形成心證之證明，故難採信。從而，本件原告之請求為
      有理由，應予准許。
六、結論：原告之訴為有理由，依民事訴訟法第78條，判決如主
    文。
中    華    民    國    95    年    12    月    27    日
                  民事第一庭    法  官  黃珮禎
以上正本係照原本作成。
如對本判決上訴，須於判決送達後20日內向本院提出上訴狀。
中    華    民    國    95    年    12    月    27    日
                                書記官  江靜玲


司法院資訊處製作；財團法人民間司法改革基金會備份。
